臺灣高等法院刑事裁定
109年度毒抗字第241號
抗  告  人  
即  被  告  朱志偉




上列抗告人因毒品危害防制條例案件，不服臺灣新北地方法院10
9年度毒聲字第650號，民國109年9月9日裁定（聲請案號：臺灣
新北地方檢察署109年度毒偵字第3612號），提起抗告，本院裁
定如下：
    主  文
抗告駁回。
    理  由
一、原裁定意旨略以：抗告人即被告甲○○基於施用第一級毒品之
    犯意，於民國109 年3 月23日18時許，在不詳地點，以針筒
    注射方式，施用第一級毒品海洛因1 次，且被告距離前次觀
    察勒戒執行完畢已經超過3 年，檢察官裁量後聲請觀察、勒
    戒亦屬正當，應依檢察官據以聲請的規定，令被告入勒戒處
    所觀察、勒戒，本件聲請應予准許。
二、抗告意旨略以：修正後觀察勒戒或強制戒治之適用時機，應
    係於「初犯」、「3年後第2次犯」，或「前案判決執行完畢
    釋放後超過3年」之情形始有其適用。本案抗告人因毒品案
    件於108年10月31日執行完畢，至今並未逾3年，請為有期徒
    刑之判決云云。
三、按犯毒品危害防制條例第10條之罪者，檢察官應聲請法院裁
    定，令被告入勒戒處所觀察、勒戒，其期間不得逾2 月。依
    前項規定為觀察、勒戒或強制戒治執行完畢釋放後，3年後
    再犯第10條之罪者，適用前2 項之規定。毒品危害防制條例
    第20條第1 項、第3 項定有明文。另109 年1 月15日增訂，
    於同年7 月15日施行之毒品危害防制條例第35條之1 則規定
    ：「本條例中華民國108 年12月27日修正之條文施行前犯第
    10條之罪之案件，於修正施行後，依下列規定處理：偵查
    中之案件，由檢察官依修正後規定處理。審判中之案件，
    由法院或少年法院（地方法院少年法庭）依修正後規定處理
    ；依修正後規定應為不起訴處分或不付審理之裁定者，法院
    或少年法院（地方法院少年法庭）應為免刑之判決或不付審
    理之裁定。判決確定尚未執行或執行中之案件，適用修正
    前之規定」。又109 年1 月15日修正及109 年7 月15日施行
    之毒品危害防制條例第20條第3 項之立法理由認施用毒品者
    具「病患性犯人」之特質，並參諸世界各國之醫療經驗及醫
    學界之共識，咸認施用毒品成癮者，其心癮甚難戒除，如觀
    察、勒戒或強制戒治執行完畢釋放後，三年後始再有施用第
    一級、第二級毒品之行為者，足見其有戒除毒癮之可能，宜
    再採以觀察、勒戒方式戒除其身癮及以強制戒治方式戒除其
    心癮之措施，為能放寬觀察、勒戒或強制戒治制度之適用時
    機，以協助施用者戒除毒癮，爰修正第三項。是經觀察、勒
    戒或強制戒治執行完畢釋放後，「三年後再犯」者，前所實
    施之觀察、勒戒或強制戒治，已足以遮斷其施用毒品之毒癮
    ，為期自新及協助其斷除毒癮，仍適用「初犯」規定，先經
    檢察官聲請觀察、勒戒，不因其間是否因另犯他罪，經起訴
    、判刑或執行而受影響。經查：
  ㈠上開施用毒品之事實，業據被告於偵查中坦承不諱，且被告
    為警查獲後所採集之尿液，經送台灣尖端先進生技醫藥股份
    有限公司以酵素免疫分析法（EIA 法）為初步檢驗，並以氣
    相層析質譜儀法（GC /MS法）為確認檢驗後，結果呈嗎啡陽
    性反應，有採尿同意書、台灣尖端先進生技醫藥股份有限公
    司109 年4 月7日濫用藥物檢驗報告、新北市政府警察局受
    採集尿液檢體人姓名及檢體編號對照表（尿液檢體編號：00
    000000號）各1 份附卷可佐，被告自白與事實相符，足認其
    有施用第一級毒品海洛因之犯行。
  ㈡被告前因施用毒品案件，經臺灣新北地方法院以98年度毒聲
    字第1511號裁定送勒戒處所觀察、勒戒後，認無繼續施用毒
    品之傾向，於98年12月17日觀察勒戒完畢，並由臺灣新北地
    方檢察署檢察官以98年度毒偵字第5815號為不起訴處分確定
    ，有本院被告前案紀錄表1 份在卷足據，本件施用毒品之行
    為距其前揭觀察勒戒執行完畢釋放後已逾3 年，原審因檢察
    官聲請，認抗告人有施用第一級毒品之犯行，而依毒品危害
    防制條例第20條第3 項、第1 項規定，裁定抗告人應送勒戒
    處所觀察、勒戒，於法並無不合。抗告意旨指摘原裁定不當
    ，惟依修正後毒品危害防制條例第35條之1 規定，本件既應
    依修正後之規定處理，檢察官聲請被告送勒戒處所觀察、勒
    戒，即屬於法有據，抗告意旨所陳，為無理由，應予駁回。
四、應依刑事訴訟法第412條，裁定如主文。
中　　華　　民　　國　　109 　年　　11　　月　　4 　　日
                  刑事第九庭  審判長法　官  潘翠雪
                                    法  官  陳俞婷
                                    法  官  俞秀美
以上正本證明與原本無異。
不得再抗告。
                                    書記官  廖純瑜
中　　華　　民　　國　　109 　年　　11　　月　　5 　　日